【裁判字號】    98,重訴,2892
【裁判日期】    981022
【裁判案由】    毒品危害防制條例
【裁判全文】
臺灣臺中地方法院刑事判決            98年度重訴字第2892號
公  訴  人  臺灣臺中地方法院檢察署檢察官
被      告  甲○○
                    （現羈押在臺灣臺中看守所）
指定辯護人  本院公設辯護人  乙○○
上列被告因違反毒品危害防制條例案件，經檢察官提起公訴（98
年度偵字第17060號），及同署檢察官移送併辦（98年度偵字第1
8362號），本院判決如下：
    主    文
甲○○共同犯運輸第一級毒品罪，累犯，處有期徒刑拾肆年陸月
。扣案之第一級毒品海洛因伍顆（合計驗餘淨重參佰零壹點壹柒
公克，空包裝總重貳拾點零貳公克）沒收銷燬之。
    犯罪事實
一、甲○○前於民國96年間，因詐欺案件，經臺灣南投地方法院
    以96年度易緝字第14號判決，判處有期徒刑5月確定，於97
    年6月14日執行完畢。詎猶不知悛悔警惕，明知海洛因屬於
    毒品危害防制條例第2條第2項第1款所規定之第一級毒品，
    且為行政院依懲治走私條例第2條第3項規定公告管制進口之
    物品，竟與真實姓名、年籍不詳，綽號「阿發」之成年男子
    、越南籍真實姓名、年籍不詳，綽號「阿富」之成年男子，
    共同基於自越南運輸及私運管制進口物品第一級毒品海洛因
    進口之犯意聯絡，先由綽號「阿發」之人於98年6月間某日
    ，以提供免費來回機票及安排相親為由，說服甲○○搭機前
    往越南胡志明市，甲○○乃於98年6月27日上午7時2分許，
    搭機前往越南胡志明市。其於同日抵達越南胡志明市，下塌
    在該市之「新紅河旅店」，隨即撥打電話聯絡綽號「阿富」
    之人，綽號「阿富」之人即指示某真實姓名、年籍不詳之越
    南女子於98年6月28日接待甲○○至越南之鄉下地區。嗣綽
    號「阿富」之人於98年7月7日晚間，至「新紅河旅店」找甲
    ○○，要求甲○○以將海洛因夾藏在肛門之方式，運輸回臺
    ，並約定甲○○回臺後，應至臺中市○○路之「東元旅社」
    ，將海洛因排出體內後，交給指定之人，即可獲得新臺幣（
    下同）8萬元之報酬，甲○○允諾後，即由綽號「阿富」之
    人於98年7月8日上午某時，在「新紅河旅店」內，將包裝完
    成之海洛因5顆，塞入甲○○之肛門內。嗣甲○○於98年7月
    8日15時30分許，搭機自越南返抵臺中清泉崗機場時，因形
    跡可疑，經財政部臺中關稅局人員予以詢問後，經甲○○同
    意，至光田綜合醫院沙鹿總院就醫，於同日16時30分許，為
    調查官在甲○○之排泄物內，扣得海洛因5顆（合計驗餘淨
    重301.17公克，空包裝總重20.02公克），而當場查獲。
二、案經法務部調查局中部地區機動工作組移送臺灣臺中地方法
    院檢察署檢察官偵查起訴。
    理  由
一、證據能力部分：
(一)、按現行刑事訴訟法關於「鑑定」之規定，除選任自然人充當
    鑑定人外，另設有囑託機關鑑定制度。依同法第198條、第2
    08條之規定，不論鑑定人或鑑定機關、團體，固均應由法院
    、審判長、受命法官或檢察官視具體個案之需要而為選任、
    囑託，並依第206條之規定，提出言詞或書面報告，始符合
    同法第159條第1項所定得作為證據之「法律有規定」之情形
    。否則所為之鑑定，仍屬傳聞證據。然於司法警察機關調查
    中之案件，為因應實務上，或因量大、或有急迫之現實需求
    ，併例行性當然有鑑定之必要者，例如毒品之種類與成分、
    尿液之毒品反應，或者槍彈有無殺傷力等鑑定，基於檢察一
    體原則，得由該管檢察長對於轄區內之案件，以事前概括選
    任鑑定人或囑託鑑定機關、團體之方式，俾便轄區內之司法
    警察官、司法警察對於調查中之此類案件，得即時送請先前
    已選任之鑑定人或囑託之鑑定機關、團體實施鑑定，以求時
    效（法務部92年9月1日法檢字第0920035083號函參照，刊載
    於法務部公報第312期）。此種由檢察機關概括選任鑑定人
    或概括囑託鑑定機關、團體，再轉知司法警察官、司法警察
    於調查犯罪時參考辦理之作為，法無明文禁止，係為因應現
    行刑事訴訟法增訂傳聞法則及其例外規定之實務運作而為。
    而毒品種類、成分之鑑定，其中海洛因等第一級毒品部分，
    因有全國一致性，係概括囑託調查局負責鑑定，並由司法警
    察官、司法警察於獲案後即將所查扣之第一級毒品拍照、包
    裝、封緘及黏貼獲案毒品電腦管制條碼逕送調查局為鑑定，
    由該局輸入電腦，全程管制、集中保管送鑑毒品，而僅檢送
    鑑定通知書予送鑑機關。凡此，為本院辦案職務上所已知之
    事實。此種由司法警察官、司法警察依檢察官所概括選任之
    鑑定人或囑託鑑定機關、團體所為之鑑定結果，與檢察官選
    任或囑託為鑑定者，性質上並無差異，同具有證據能力（最
    高法院96年度臺上字第2860號判決參照）。本件扣案之毒品
    海洛因丸狀檢品5顆，依上開程序規定送由法務部調查局鑑
    定，該局出具之98年7月31日調科壹字第09823020840號法務
    部調查局濫用藥物實驗室鑑定書，揆諸前揭說明，自屬「法
    律規定」得為證據者，自有證據能力。
(二)、至本案另所引用之其他供述及非供述證據，業經本院依法踐
    行調查證據程序，檢察官、選任辯護人及被告均不爭執各該
    證據之證據能力，且迄本院言詞辯論終結前未就上開證據之
    證據能力聲明異議，又查無依法應排除其證據能力之情形，
    是依刑事訴訟法第159條之5規定，自有證據能力，均得作為
    本案證據。
二、實體部分：
(一)、訊據被告甲○○坦承，確有經真實姓名、年籍均不詳，綽號
    「阿發」之成年男子介紹前往越南，在越南胡志明市之「新
    紅河旅店」內，由真實姓名年籍不詳，綽號「阿富」之人協
    助將海洛因包裝後，塞入肛門內自越南搭機返回臺灣地區，
    代為8萬元之事實，並有臺中關稅局扣押貨物、運輸工具收
    據及搜索筆錄、被告所書立之同意書、光田綜合醫院診斷證
    明書、被告入出境資料查詢結果各乙份、查獲之海洛因及其
    外包裝照片1張在卷可參，復有自被告體內排出之扣案丸狀
    檢品5顆及其外包裝扣案可稽。上開扣案丸狀檢品5顆經送驗
    結果，確係第一級毒品海洛因（合計驗餘淨重301.17公克，
    空包裝總重20.02公克，純度84.40%，純質淨重254.19公克
    ），有法務部調查局98年7月31日調科壹字第09823020840號
    法務部調查局濫用藥物實驗室鑑定書附卷可佐。
(二)、上揭塞入被告肛門內夾藏之毒品海洛因驗餘淨重301.17公克
    ，純度84.40%，純質淨重254.19公克，已如前述，揆其重量
    甚重，純度亦遠高於小額零星取得者。又參以正常人海洛因
    最低致死量為200毫克，單次施用超過此劑量即有致死可能
    （參見行政院衛生署管制藥品管理局91年5月13日管檢字第1
    05628號、91年9月19日管檢發字第109904號、93年10月1日
    管檢字第0930009353號函），為本院職務所知悉之事，以本
    案查獲之純質淨重254.19公克海洛因，而每次達致死劑量0.
    2公克（即200毫克）計算，可供致死程度之施用高達約1270
    .95 次（即254.190.2＝1270.95），並非以一、二次施用
    即用罄之極微數量，自非「零星夾帶」可言；另被告係遠自
    越南搭機運輸回國，亦非短途持送，則被告甘冒海洛因外包
    裝破裂有危及生命之可能，而以塞入肛門之方式，夾帶前揭
    扣案之海洛因，是被告運輸該等海洛因，顯有巨利可圖。綜
    上所述，被告自白確與事實相符。本件事證已臻明確，被告
    運輸、走私毒品海洛因之犯行洵堪認定，應予依法論科。
三、論罪科刑﹕
(一)、按海洛因除係毒品危害防制條例第2條第2項第1款所規定之
    第一級毒品外，亦係行政院依據懲治走私條例第2條第4項之
    「公告管制物品項目及其數額」甲類第4款之管制進出口物
    品。又懲治走私條例第2條第1項所謂私運管制物品進口，係
    指由國外或自大陸地區私運管制物品，進入臺灣地區而言；
    輸入之既遂與未遂，又以是否已進入國界為標準；而運輸毒
    品罪祇以所運輸之毒品已實施運送為已足，並非以運抵目的
    地為犯罪完成之要件，區別該罪既遂或未遂，應以已否起運
    為準，既已起運，構成該罪之運輸行為即已完成，不以抵達
    目的地為既遂條件（最高法院95年度臺上字第298號判決要
    旨參照）；本件被告甲○○自越南私運、運輸毒品海洛因抵
    達我國臺中國際機場，雖於通關時為巡防查緝人員查獲，但
    其既已搭機抵達臺中國際機場，並下機進入我國領域內，其
    私運管制物品毒品海洛因進口及運輸毒品海洛因之行為皆已
    經完成，是核被告所為，應係犯毒品危害防制條例第4條第1
    項之運輸第一級毒品罪及懲治走私條例第2條第1項之私運管
    制物品罪。
(二)、被告非法持有毒品海洛因之低度行為，應為嗣後運輸毒品海
    洛因之高度行為所吸收，不另論罪。
(三)、又本件係綽號「阿發」、「阿富」許以報酬邀約被告走私毒
    品海洛因入境，由「阿發」與被告見面謀議及告知赴越南事
    宜，在越南則由「阿富」前往接機及負責將毒品海洛因由被
    告肛門塞入體內，足見被告與「阿發」、「阿富」之成年男
    子間，有犯意之聯絡及行為之分擔，均為共同正犯。
(四)、被告將毒品海洛因自越南輸入臺灣之一行為，同時觸犯構成
    犯罪要件不同之私運管制物品罪及運輸第一級毒品罪，為想
    像競合犯，應依刑法第55條之規定，從一重之運輸第一級毒
    品罪處斷（最高法院73年臺覆字第25號判例參照）。至移送
    併辦部分（即臺灣臺中地方法院檢察署98年度偵字第18362
    號），與已起訴之犯罪事實相同，係事實上同一之案件，是
    本院自應就之併予審理，附此敘明。
(五)、另被告有前揭犯罪事實欄所載經有期徒刑宣告及執行完畢之
    情形，此有臺灣高等法院被告前案紀錄表附卷可按，其受上
    開有期徒刑之執行完畢後，5年以內故意再犯本件有期徒刑
    以上之罪，構成累犯，應依刑法第47條第1項規定予以加重
    其刑（惟被告所犯運輸第一級毒品罪，其法定本刑為死刑或
    無期徒刑部分，依法不得加重）。
(六)、本件被告於98年7月8日偵訊筆錄中自白本件運輸第一級毒品
    海洛因之犯罪事實（見臺灣臺中地方法院檢察署98年度偵字
    第17060號偵查卷第25、26 頁），雖於其後之偵訊筆錄翻異
    前詞，否認知悉所運輸之物品為海洛因，然按犯第4條至第8
    條之罪於偵查及審判中均自白者，減輕其刑，毒品危害防制
    條例第17條第2項定有明文。此項規定，並無自白後否認犯
    罪即不適用之除外規定（參見最高法院89年度臺上字第1341
    號判決意旨），是本院認被告於偵查中已自白其犯行。則被
    告就前開犯罪事實，於偵查中及審判中均已自白，已符合毒
    品危害防制條例第17條第2項之規定，自應就被告所犯之罪
    ，就法定刑為罰金刑部分先加後減之，至法定本刑為死刑、
    無期徒刑部分，僅予減輕其刑。
(七)、被告受他人之囑託，即恣意私運、運輸毒品海洛因入境，且
    運送之數量不少，對社會所可能產生之危害非微；惟本院考
    量被告犯後始終坦認犯行，犯罪後態度堪稱良好，且其所攜
    入之毒品海洛因於入境出關前即為巡防查緝人員查獲，幸未
    對社會治安造成具體戕害，被告因一時貪念，致罹法定刑為
    死刑或無期徒刑之重典，相對於已運輸大量毒品入境並流入
    市面之大毒梟而言，其對社會治安及國民健康之危害較小，
    從被告犯案之情節觀之，倘仍遽以科處法定本刑之最低刑度
    即無期徒刑，無異仍屬失之過苛而不盡情理，不免予人情輕
    法重之感，且難謂符合罪刑相當性及比例原則，更無從與大
    毒梟之惡行有所區隔，是被告犯罪情狀相較於法定之重刑，
    在客觀上均足以引起一般人之同情，情節尚堪憫恕，爰依刑
    法第59條之規定，對被告所犯酌量予以遞減輕其刑。
(八)、爰審酌毒品海洛因具有成癮性、濫用性及對社會危害性，毒
    品犯罪不僅為萬國公罪，亦為我國法制懸為厲禁，毒品流通
    、濫用對於個人、社會、國家之禍害，暨相關犯罪之處罰，
    亦經各類教育、媒體傳播宣導多年，被告竟為牟取不當利得
    及獲取運輸毒品海洛因之報酬8萬元，即心存僥倖，不惜違
    法犯禁，與綽號「阿發」、「阿富」等人共同參與運輸毒品
    ，助長毒害散佈流通，所為自應予以非難；並衡酌本件所查
    獲私運之毒品海洛因之數量，非同於一般零星販賣或施用者
    之毒品純度，倘若流入市面，勢將助長毒品泛濫，毒害國人
    健康，並危及社會治安；惟被告犯後坦認犯行，對於犯罪之
    經過供述綦詳，態度尚稱良好，且所攜帶之毒品海洛因甫入
    國境即遭查獲，在國內尚未流通予他人施用，被告亦未取得
    實際利潤等一切情狀，量處如主文所示之刑。至檢察官於起
    訴書中雖對被告具體求處有期徒刑20年；然審之本件前揭毒
    品海洛因經運輸入臺灣地區後，即為巡防查緝人員所查獲，
    該等毒品海洛因幸而未流入市面造成社會之具體危害，被告
    亦因之而未能獲取流通毒品所能獲得之不法利益，俱如前述
    ，是本院認本件對被告處予如主文所示之刑罰，已足收懲儆
    之效，檢察官對被告求處有期徒刑20年，應稍嫌過重。另按
    有犯罪之習慣或因遊蕩或懶惰成習而犯罪者，於刑之執行前
    ，令入勞動場所，強制工作，刑法第90條第1項固定有明文
    。然保安處分係針對受處分人將來之危險性所為之處置，以
    達教化、治療之目的，為刑罰之補充制度。我國現行刑法採
    刑罰與保安處分雙軌制，係在維持行為責任之刑罰原則下，
    為協助行為人再社會化之功能，以及改善行為人潛在之危險
    性格，期能達成根治犯罪原因、預防犯罪之特別目的。是保
    安處分中之強制工作，旨在對欠缺正確工作觀念或無正常工
    作因而習慣犯罪者，強制其從事勞動，學習一技之長及正確
    之謀生觀念，使其日後重返社會，能適應社會生活。刑法第
    九十條第一項規定對於「有犯罪之習慣或因遊蕩或懶惰成習
    而犯罪者」之宣付強制工作處分，即係本於保安處分應受比
    例原則之規範，使保安處分之宣告，與行為人所為行為之嚴
    重性、行為人所表現之危險性及對於行為人未來行為之期待
    性相當之意旨而制定，由法院視行為人之危險性格，決定應
    否令入勞動處所強制工作，以達預防之目的。所謂「有犯罪
    之習慣」則指對於犯罪以為日常之惰性行為，乃一種犯罪之
    習性，至所犯之罪名為何，是否同一，則非所問；而行為人
    是否構成累犯，尤非決定其是否有犯罪習慣之唯一標準（最
    高法院95年度臺上字第6446號判決意旨可資參照）。本件檢
    察官雖請求對被告宣告於刑之執行前令入勞動場所強制工作
    ；然刑法上之習慣犯，必須有具體之事實，足資證明行為人
    有犯罪之惡習及慣行，始有習慣犯規定之適用，且有犯罪習
    慣者係指對於犯罪已為日常之惰性行為，習慣犯係視犯罪為
    一種習性。本件姑不論起訴意旨對如何認定被告有犯罪之習
    慣或因遊蕩或懶惰成習而犯罪，始終未置一詞論述其緣由，
    且被告雖有詐欺之犯罪前科紀錄，有前揭臺灣高等法院被告
    前案紀錄表可按；然此外並未有關於違反毒品危害防制條例
    部分之犯罪紀錄，本次之運輸毒品海洛因之犯行顯係偶一之
    犯罪，不具慣常性，尚難僅據此逕認被告對於犯罪已為日常
    之惰性行為或因游蕩或懶惰成習而犯罪者，故本院認尚無宣
    告於刑之執行前，令被告入勞動場所強制工作之必要，亦併
    此敘明。
(九)、沒收部分：扣案之海洛因5顆，經鑑驗後既含有毒品海洛因
    之成分，已如前述，核均屬本件查獲且為毒品危害防制條例
    第2條第2項第1款所規定之第一級毒品，不問屬於犯人與否
    ，應俱依同條例第18條第1項前段之規定予以宣告沒收銷燬
    之。
據上論斷，應依刑事訴訟法第299條第1項前段，毒品危害防制條
例第4條第1項、第17條第2項、第18條第1項前段，懲治走私條例
第2條第1項、第11條，刑法第11條、第28條、第55條、第47條第
1項、第59條，判決如主文。
中    華    民    國    98    年    10    月    22    日
                        臺灣臺中地方法院刑事第十六庭
                              審判長法  官  巫淑芳
                                    法  官  戴嘉慧
                                    法  官  劉麗瑛
上正本證明與原本無異。
如不服本判決，應於收受送達後10日內向本院提出上訴書狀（應
敘述具體理由並附繕本）。
上訴書狀如未敘述理由，應於上訴期間屆滿後20日內補提理由書
於本院。
                                    書記官  王玟
中    華    民    國    98    年    10    月    22    日
【附錄本案論罪科刑法條】
毒品危害防制條例第4條
製造、運輸、販賣第一級毒品者，處死刑或無期徒刑；處無期徒
刑者，得併科新臺幣1千萬元以下罰金。
製造、運輸、販賣第二級毒品者，處無期徒刑或7年以上有期徒
刑，得併科新臺幣7百萬元以下罰金。
製造、運輸、販賣第三級毒品者，處5年以上有期徒刑，得併科
新臺幣5百萬元以下罰金。製造、運輸、販賣第四級毒品者，處3
年以上10年以下有期徒刑，得併科新臺幣3百萬元以下罰金。
製造、運輸、販賣專供製造或施用毒品之器具者，處1年以上7年
以下有期徒刑，得併科新臺幣1百萬元以下罰金。
前五項之未遂犯罰之。


司法院資訊處製作；財團法人民間司法改革基金會備份。
